【裁判字號】    90,易,3658
【裁判日期】    901023
【裁判案由】    詐欺
【裁判全文】
臺灣高雄地方法院刑事判決                          九十年度易字第三六五八號
    公  訴  人  臺灣高雄地方法院檢察署檢察官
    被      告  甲○○
右列被告因詐欺案件，經檢察官提起公訴（九十年度偵續字第一二二號），本院判決
如左：
    主  文
甲○○意圖為自己不法之所有，以詐術使人將本人之物交付，處有期徒刑肆月，如易
科罰金，以佰元折算壹日。
    事  實
一、甲○○於民國八十一年八月下旬某日，因得知乙○○因涉嫌貪瀆案件，經高雄市
    調查處移送台灣高雄地方法院檢察署偵辦中，竟意圖為自己不法之所有，向乙○
    ○佯稱：伊朋友陳高亮（另為不起訴處分）在高雄地方法院很有辦法，可代為擺
    平官司，但需要新台幣（下同）一百萬元之活動費云云，致使乙○○信以為真，
    陷於錯誤，乃同意先行交付四十萬元，事成後再付六十萬元。其後乙○○向友人
    莊木樑借款五十萬元後，於同年十月八日，前往高雄市○○街六十六號十一樓之
    三甲○○之住處，交付四十萬元現金予甲○○，詎乙○○嗣後仍然被提起公訴（
    目前仍在審理中），乙○○始知受騙，嗣後向甲○○催討，甲○○返還二十八萬
    九千元後，尚欠十一萬一千元即置之不理。
二、案經乙○○訴由法務部調查局高雄市調查處移送台灣高雄地方法院檢察署檢察官
    偵查起訴。
    理  由
一、訊之被告甲○○矢口否認有何詐欺犯行，辯稱：伊從未向告訴人乙○○表示可為
    其擺平其所涉貪瀆案件，並以此為由向告訴人收取金錢，伊另與告訴人間有因土
    地仲介關係有金錢之往來，惟不是活動費云云。惟查，上開事實業據告訴人乙○
    ○於調查、偵查（九十年二月十六日、九十年三月二十九日、九十年七月十二日
    、九十八月二十七日訊問筆錄）及本院審理中指訴甚詳，並經證人莊木樑於調查
    中之證述：告訴人乙○○於八十一年間向其表示涉及中油採購弊案被移送，須一
    筆資金託人友人向法院活動等語明確（見八十九年度偵字第二五二三九號偵查卷
    第十九頁反面）；且本件告訴人乙○○曾於八十九年九月八日與被告於電話通話
    中，告訴人質問被告向其拿錢卻未去法院辦事等語時，被告並未否認，並坦承錢
    係其一人拿走等語，復又坦承：尚欠告訴人十一萬元，且已長達八年之久等語，
    有告訴人乙○○所提出錄音帶及其內容譯文附卷可稽（見八十九年度偵字第二五
    二三九號偵查卷第二十一頁），並經本院於審理期日當庭勘驗無誤（見九十年十
    月十八日審判筆錄），且被告於審理中亦供承該錄音帶之內容，確為其與告訴人
    間之電話通談；另告訴人雖於偵查中曾一度指稱被告未以須向法院活動為理由向
    其拿錢（八十九年十一月二十三日訊問筆錄），惟此係被告於法務部調查局高雄
    市調查處移送後，向告訴人要求放其一馬，並表示會返還尚欠之十一萬元一千元
    ，並先給付三萬元，始作如此陳述，惟被告嗣後並未將所差金額返還，此業據告
    訴人陳明，且有告訴人所出具之收條影本一紙附卷可稽，自難以告訴人歷次指訴
    中曾有一次所訴內容與其他指訴有所出入，即認其指訴之內容不足採信，況被告
    於偵查中多次辯稱係與告訴人有借款關係，惟於審理中改稱因土地仲介買賣雙方
    金錢往來算來算去之差額，惟究係如何有此差額，被告並未能提出明確之說明，
    所辯顯係卸責之詞不足採信，罪證明確，其犯行堪以認定。
二、核被告所為，係犯刑法第三百三十九條第一項之詐欺取財罪。審酌被告利用告訴
    人涉訟之際及告訴人之信任，詐取金錢，且破壞司法之信譽甚鉅，惟所詐得之金
    額已陸續返還所餘金額不高（僅餘五萬四千元），曾除因違反票據法案件經判處
    罰金一千元外，尚無犯罪之前科紀錄，有其台灣高雄地方法院檢察署刑案資料查
    註紀錄表、台灣高等法院被告全國前案紀錄表及台灣高雄地方法院被告院內索引
    卡紀錄表各一份在卷可查，平日之素行尚稱良好，及犯罪後並未見悔意等一切情
    狀，量處如主文所示之刑，並諭知易科罰金之折算標準。又刑法第四十一條已於
    九十年一月四日修正，並於同年月十日公布，而於同年月十二日生效，比較新舊
    法結果，以新法有利於被告，依刑法第二條第一項前段之規定，應適用裁判時之
    法律，依刑法第四十一條第一項之規定，諭知被告易科罰金之折算標準，併此敘
    明。
據上論斷，應依刑事訴訟法第二百九十九條第一項前段，刑法第三百三十九條第一項
、第二條第一項前段、第四十一條第一項，罰金罰鍰提高標準條例第一條前段、第二
條，判決如主文。
中    華    民    國      九十    年      十      月      二十三        日
                                  臺灣高雄地方法院刑事庭
                                      法  官    林 俊 寬
右正本證明與原本無異。
如不服本判決，應於判決送達後十日內，向本院提出上訴狀。
                                      書記官    李 文 廣
中    華    民    國      九十    年      十      月      二十三        日
附錄本判決論罪科刑之法條
刑法第三百三十九條
意圖為自己或第三人不法之所有，以詐術使人將本人或第三人之物交付者，處五年以
下有期徒刑、拘役或科或併科一千元以下罰金。
以前項方法得財產上不法之利益或使第三人得之者亦同。
前二項之未遂犯罰之。


司法院資訊處製作；財團法人民間司法改革基金會備份。
